【裁判字號】    90,上更(一),907
【裁判日期】    901126
【裁判案由】    偽造文書
【裁判全文】
臺灣高等法院刑事判決                        九十年度上更（一）字第九○七號
    上  訴  人
    即  被  告    乙○○
    選任辯護人    徐方齡
右上訴人因偽造文書案件，不服臺灣板橋地方法院八十七年度易字第五七九五號，中
華民國八十八年一月二十一日第一審判決（起訴案號：臺灣板橋地方法院檢察署八十
七年度偵字第一三三０三號）提起上訴，經判決後，由最高法院發回更審，本院判決
如左：
    主  文
原判決撤銷。
乙○○共同行使變造普通汽車駕駛執照登記書、變造中華民國國民身分證、變造小型
汽車學習駕駛證，足以生損害於公眾，處拘役伍拾日，如易科罰金，以參佰元折算壹
日，緩刑參年。
扣案之變造普通汽車駕駛執照登記書、變造中華民國國民身分證及變造小型汽車學習
駕駛證上之不詳姓名男子照片參張均沒收。
    事  實
一、乙○○明知取得自用小客車之駕駛執照須經過監理單位之考試及格始得核發，其
    竟為急於取得駕駛執照，透過知情之甲○○將其所有之國民身分證、普通汽車駕
    駛執照登記書各一張及相片四張交予甲○○，將之持往大龍德汽車駕駛訓練場（
    設鶯歌鎮○○路鄭厝巷十四號）報名參加訓練（實際並無前往參加學習），嗣於
    民國八十七年三月二十七日，由有共同犯意聯絡之甲○○及不詳姓名年籍已成年
    之陳姓男子，先由甲○○將前開資料及小型汽車學習駕駛證交予該不詳姓名年籍
    之陳姓男子，嗣由該陳姓男子於不詳時間、地點，將上開乙○○之中華民國國民
    身分證、小型汽車學習駕駛證、普通汽車駕駛執照登記書上乙○○之相片換貼不
    詳姓名年籍男子之相片加以變造，而接續變造中華民國國民身分證、小型汽車學
    習駕駛證、普通汽車駕駛執照登記書各一張，另由該有共同犯意聯絡之不詳姓名
    成年男子於八十七年五月二十日持上開變造之中華民國國民身分證、小型汽車學
    習駕駛證、普通汽車駕駛執照登記書，至台灣省公路局台北區監理所參加普通小
    型車駕駛執照筆試，而行使該變造之特種文書，足生損害於監理單位對於汽車駕
    駛人考驗審查之正確性及公平性，經監考人員發覺該男子神色有異，調閱乙○○
    之體檢記錄卡始悉上情，並扣得變造之中華民國國民身分證、小型汽車學習駕駛
    證、普通汽車駕駛執照登記書各一張。
二、案經臺北縣警察局中和分局報請臺灣板橋地方法院偵查起訴。
    理  由
一、訊據被告乙○○矢口否認有偽造文書之犯行，辯稱：伊僅交付身分證等資料予陳
    姓男子（嗣於本院調查時改稱李姓男子），其他部分完全不知情云云。惟查右揭
    被告將其身分證、普通汽車駕駛執照登記書及相片四紙交與甲○○等事實，已據
    其坦承不諱，證人江學聰於本院前審調查時亦為相同之供述（見本院八十八年度
    上訴字第一０二三號卷第六十六頁筆錄），核與證人甲○○於本院前審及本次調
    查中證述之情節相符。
二、又領取駕駛執照須經考試一節，為被告乙○○所是認，此觀其於警訊中供稱：伊
    於三月二十七日至台灣省公路局台北區監理所領取報考駕駛執照之表格云云甚明
    （見本院上訴卷第四十頁及八十八年四月十六日警訊筆錄）。然證人甲○○於本
    院前審及本院調查時證稱：被告將考試文件資料交予伊，伊代為向大龍德補習班
    報名，取得學習駕照後，將所屬被告之一干文件交予陳姓男子等語。查甲○○既
    為公路局北部駕訓中心教練，對於考領駕照之過程亦當知之甚稔，竟將文件交付
    予不詳姓名之陳姓男子資以取照。參以被告於偵查中自承：陳姓男子說等考試通
    過拿到駕照，請他吃飯等語（見偵查卷第四十七頁反面筆錄）；其將上開身分證
    等資料經由甲○○轉交予陳姓男子時，顯有以上開經變造資料之不法方法取得駕
    駛執照之認識。是被告辯稱：伊僅交付身分證等資料予陳姓男子（嗣於本院本次
    調查時改稱李姓男子），其他部分完全不知情云云，顯屬飾卸之詞而不足採信，
    事證明確，被告犯行，洵堪認定。
三、核被告變造中華民國國民身分證、小型汽車學習駕駛證、普通汽車駕駛執照登記
    書復持以行使之行為，係犯刑法第二百十六條、第二百十二條之行使變造特種文
    書罪。其以單一犯意，於密接之時間，先後變造上開特種文書行為，復於同一時
    間、地點持以行使，侵害同一法益，為實質上一罪。被告與甲○○、陳姓成年男
    子及不詳姓名成年男子間，有犯意聯絡及行為分擔，為共同正犯。至於被告等行
    使前變造上開特種文書之低度行為，已為行使之高度行為所吸收，應不另論罪。
    原審據以論罪科刑，固非無見。惟查：(一)普通汽車駕駛執照登記書乃用以證明應
    考人之年齡、體格、體能係合於報考資格之證明文件，其變造此種登記書，多屬
    為謀一時之便利，且變造該登記書與變造普通公文書足以生損害之範圍及程度顯
    有不同，其情與變造他種公文書有別，且為害尚輕，該登記書雖有台灣省公路局
    台北區監理所加蓋戳章，惟其性質實與刑法第二百十二條所規定之其他相類證書
    相當。被告變造普通汽車駕駛執照登記書，係犯變造特種文書罪，原審以該登記
    書，業經台灣省公路局台北區監理所加蓋收費章及體檢合格章，因認該登記書性
    質上已成為公文書，變更起訴法條，而以行使變造公文書罪論處，容有未洽。(二)
    再者，被告將考領駕照之文件交予知情之甲○○，復由呂某聯絡不詳姓名之陳姓
    成年男子完成變造行為，已詳如事實欄所載，被告尚與甲○○間有犯意聯絡及行
    為分擔，原審未審酌及此，亦有未洽。被告上訴否認犯罪，雖無足採，然原判決
    既有前開可議之處，自應由本院予以撤銷改判。爰審酌被告之素行、犯罪之動機
    、目的、手段、所生之危害及犯罪後否認犯行等一切情狀，量處拘役五十日，並
    諭知易科罰金之折算標準（按被告行為後，刑法第四十一條業於九十年一月四日
    修正為「犯最重本刑為五年以下有期徒刑以下之刑之罪，而受六月以下有期徒刑
    或拘役之宣告，因身體、教育、職業、家庭之關係或其他正當事由，執行顯有困
    難者，得以一元以上三元以下折算一日，易科罰金。但確因不執行所宣告之刑，
    難收矯正之效或難以維持法秩序者，不在此限。」「併合處罰之數罪，均有前項
    情形，其應執行之刑逾六月者，亦同。」並於同年月十日公布施行，於同年月十
    二日生效，應依刑法第二條第一項前段之規定，適用裁判時之刑法第四十一條第
    一項規定，諭知易科罰金之折算標準）。末按，被告前未曾受有期徒刑以上之刑
    之宣告，此有本院被告全國前案紀錄表附卷可參，偶因一時失慮，致罹刑章，經
    此偵、審科刑教訓，當能知所警惕，信無再犯之虞，本院認被告所宣告之刑以暫
    不執行為適當，爰併予宣告緩刑三年，以啟自新。
四、扣案變造之普通汽車駕駛執照登記書、變造中華民國國民身分證、變造小型汽車
    學習駕駛證上之不詳姓名成年男子照片參張，係屬共犯不詳姓名成年男子所有且
    供犯本罪所用之物，爰依刑法第三十八條第一項第二款規定宣告沒收。
據上論斷，應依刑事訴訟法第三百六十九條第一項前段、第三百六十四條、第二百九
十九條第一項前段，刑法第二十八條、第二百十六條、第二百十二條、第四十一條第
一項、第七十四條第一款、第三十八條第一項第二款，罰金罰鍰提高標準條例第一條
前段、第二條，現行法規所定貨幣單位折算新台幣條例第二條，判決如主文。
本案經檢察官郭啟東到庭執行職務。
中      華      民      國     九十     年     十一     月    二十六    日
                              臺灣高等法院刑事第二十一庭
                                  審判長法  官  葉  騰  瑞
                                        法  官  黃  國  忠
                                        法  官  江  國  華
右正本證明與原本無異。
檢察官如不服本判決應於收受送達後十日內向本院提出上訴書狀，其未述上訴之理由
者並得於提起上訴後十日內向本院補提理由書（均須按他造當事人之人數附繕本）。
被告不得上訴。
                                        書記官  吳  碧  玲
中    華    民    國     九十     年      十一      月        二十八    日


司法院資訊處製作；財團法人民間司法改革基金會備份。
